【裁判字號】    90,上訴,3096
【裁判日期】    901018
【裁判案由】    偽造文書
【裁判全文】
臺灣高等法院刑事判決                            九十年度上訴字第三九六號
    上  訴  人  臺灣板橋地方法院檢察署檢察官
    被      告  甲○○
右上訴人因被告偽造文書案件，不服臺灣板橋地方法院，八十九年度訴字第二二四八
號，中華民國九十年八月十五日第一審判決（起訴案號：臺灣板橋地方法院檢察署八
十九年度偵字第二○八九三號）提起上訴，本院判決如左：
    主  文
原判決撤銷。
甲○○行使偽造私文書，足以生損害於公眾及他人，處有期徒刑捌月。如附表所示偽
造之「顏五秀」署押（含簽名及指印）共計參拾參枚均沒收。
    事  實
一、甲○○前因違反麻醉藥品管理條例、偽造文書及藥事法等案件，經台灣板橋地方
    法院分別判處有期徒刑二月、三月及四月，定應執行有期徒刑七月確定，於八十
    七年七月八日入監執行，同年十二月七日保外就醫（迄至九十年九月二十日始執
    行完畢）。乃甲○○於八十九年八月八日二十二時三十分許，在臺北縣土城市○
    ○街二三巷八號三樓，因施用第二級毒品安非他命為台北縣警察局海山分局（下
    稱海山分局）警員查獲，為掩飾其另案經發佈通緝之身分，竟另行起意，持其於
    八十八年十二月至八十九年一月間某日，在台北市○○路與建國北路口路邊拾獲
    之「顏五秀」身分證（侵占遺失物部分由檢察官另案偵辦），冒名應訊。沈女先
    於八十九年八月八日二十三時許海山分局人員搜索完竣時，在臺北縣土城市○○
    街二三巷八號三樓，於海山分局搜索扣押證明筆錄上各偽造「顏五秀」署押四枚
    （含簽名及捺指印各二枚），又接續在同日之逮捕通知偽造「顏五秀」署押二枚
    （含簽名及捺指印各一枚）；翌（九）日上午三時三十分許，沈女於承辦警員詢
    問是否同意於夜間接受偵訊時，基於偽造文書之犯意，在「海山分局偵辦毒品案
    夜間偵訊同意書」受訊人欄偽造「顏五秀」署押二枚（含簽名及捺指印各一枚）
    ，表示由「顏五秀」出具同意警局於夜間訊問之證明，而偽造「顏五秀」名義之
    同意書即私文書，偽造完成後復持以交回警員附卷據以偵訊製作筆錄，沈女於接
    受偵訊時，並接續在八十九年八月九日上午三時三十分之海山分局偵辦刑案權利
    告知書偽造「顏五秀」署押二枚（含簽名及捺指印各一枚）、警訊筆錄上偽造「
    顏五秀」署押二十枚（含簽名三枚及捺指印十七枚）、及黃正雄口卡片上偽造「
    顏五秀」署押二枚（含簽名及捺指印各一枚），復於台灣板橋地方法院檢察署檢
    察官八十九年八月九日偵訊後，接續偽造「顏五秀」之簽名一枚於訊問筆錄上，
    均足以生損害於「顏五秀」本人及檢、警機關偵查犯罪之正確性。
二、案經臺灣板橋地方法院檢察署檢察官自動檢舉偵查起訴。
    理  由
一、右開事實，迭據被告甲○○坦承不諱，所供核與證人顏五秀於偵查中證述之情節
    大致相符，復有被告偽造「顏五秀」署押之臺北縣警察局海山分局警訊筆錄、搜
    索扣押證明筆錄、偵辦刑案權利告知書、逮捕通知、夜間偵訊同意書、許正雄口
    卡片、台灣板橋地方法院檢察署八十九年八月九日訊問筆錄各乙份在卷可查。被
    告自白，與事實相符，事證明確，被告犯行，足堪認定。
二、被告甲○○於承辦警員詢問是否同意於夜間接受偵訊時，在「海山分局偵辦毒品
    案夜間偵訊同意書」受訊人欄偽造「顏五秀」署押，單從形式上觀察，即足以知
    悉係表示由「顏五秀」名義出具同意警局於夜間訊問之證明，當然屬於刑法第二
    百十條所稱之私文書，偽造完成後復持以交回警員附卷據以偵訊製作筆錄，顯然
    於該文書之內容有所主張，而足以生損害於「顏五秀」本人及警察機關偵查犯罪
    之正確性，乃事理所當然，核其所為，係犯刑法第二百十六條之行使第二百十條
    之偽造私文書罪。被告接續於警訊、偵查中偽造如前述之署押為偽造私文書之部
    分行為，偽造文書之低度行為則為行使之高度行為所吸收，應僅以行使罪論擬。
    起訴書漏未論列被告如附表編號六所示之偽造「顏五秀」署押犯行，該部分與已
    起訴判罪部分有實質上一罪關係，為起訴效力所及，本院應併予審理。
三、原審據以論科雖非無見。然查，被告前因違反麻醉藥品管理條例、偽造文書及藥
    事法等案件，經原審分別判處有期徒刑二月、三月及四月，定應執行有期徒刑七
    月確定，於八十七年七月八日入監執行，同年十二月七日保外就醫，迄至九十年
    九月二十日始執行完畢，此有本院被告全國前案紀錄表可稽，原判決論處被告偽
    造署押累犯罪刑，即有未合。檢察官上訴據以指摘，為有理由，應予撤銷改判。
    爰審酌被告為掩飾其真正身分，竟一再偽造他人署押之目的、手段、品行、智識
    程度、所生危害及犯罪後坦承犯行等一切情狀，量處如主文第二項所示之主刑。
    如附表所示偽造之「顏五秀」簽名十枚、指印二十三枚，應依刑法第二百十九條
    宣告沒收。
四、公訴意旨另以：被告又於上開海山分局偵辦刑案權利告知書、逮捕通知書上分別
    偽造「顏五秀」署押，返還警方收執而加以行使，因認此部分亦涉犯刑法第二百
    十六條行使第二百十條偽造私文書罪嫌。經查，上開告知書、通知書僅止於警局
    將刑事訴訟法第九十五條第二款至第四款規定訊問被告應先告知之事項，及第八
    十八條、第八十八條之一規定得逕行逮捕（拘提）之情形，據以告知或通知被告
    使其得以為刑事訴訟法相關權利之主張而已，此種事實之告知或通知，並不生法
    效意思，尚與刑法所規範之文書有別，被告縱有偽造署押於其上，亦與刑法偽造
    文書罪不該當。此部分與起訴判罪部分有實質上一罪關係，不另為無罪之諭知。
據上論斷，應依刑事訴訟法第三百六十九條第一項前段、第三百六十四條、第二百九
十九條第一項前段、刑法第二百十六條、第二百十條、第二百十九條，判決如主文。
本案經檢察官賴俊雄到庭執行職務。
中      華      民      國      九十      年      十      月    十八    日
  臺灣高等法院刑事第二十三庭
                                  審判長法  官  黃  瑞  華
                                        法  官  宋      祺
                                        法  官  吳      燦
右正本證明與原本無異。
如不服本判決應於收受送達後十日內向本院提出上訴書狀，其未敘述上訴之理由者並
得於提起上訴後十日內向本院補提理由書（均須按他造當事人之人數附繕本）。
                                        書記官  陳  靜  姿
中      華      民      國      九十      年      十      月    十八    日
附表：
┌──┬─────────────────────┬──────────┐
│編號│偽造「顏五秀」署押之文件                  │數                量│
├──┼─────────────────────┼──────────┤
│一、│臺北縣警察局海山分局搜索扣押證明筆錄      │簽名二枚、指印二枚  │
├──┼─────────────────────┼──────────┤
│二、│臺北縣警察局海山分局偵辦刑案權利告知書    │簽名一枚、指印一枚  │
├──┼─────────────────────┼──────────┤
│三、│臺北縣警察局海山分局逕行逮捕通知書        │簽名一枚、指印一枚  │
├──┼─────────────────────┼──────────┤
│四、│臺北縣警察局海山分局夜間訊問同意書        │簽名一枚、指印一枚  │
├──┼─────────────────────┼──────────┤
│五、│臺北縣警察局海山分局訊問筆錄              │簽名三枚、指印十七枚│
├──┼─────────────────────┼──────────┤
│六、│台北縣警察局海山分局黃正雄口卡片          │簽名一枚、指印一枚  │
├──┼─────────────────────┼──────────┤
│七、│臺灣板橋地方法院檢察署八十九年八月九日訊問│簽名一枚            │
│    │筆錄                                      │                    │
└──┴─────────────────────┴──────────┘
附錄： 本判決論罪科刑法條
刑法第二百十條
偽造、變造私文書，足以生損害於公眾或他人者，處五年以下有期徒刑。
刑法第二百十六條
行使第二百十條至第二百十五條之文書者，依偽造、變造文書或登載不實事項或使登
載不實事項之規定處斷。


司法院資訊處製作；財團法人民間司法改革基金會備份。
